臺灣屏東地方法院刑事判決　　　　　　　　　　　　　九十一年度訴字第一六一號
　　公　訴　人　臺灣屏東地方法院檢察署檢察官
　　被　　　告　丙○○
　　選任辯護人　張瓊文
　　被　　　告　己○○
右列被告因違反選舉罷免法案件，經檢察官提起公訴（九十一年度選偵字第十八號，
九十一年度選偵字第五十八號），本院判決如左：
    主  文
丙○○預備對於有投票權之人，交付賄賂，而約其投票權為一定之行使，處有期徒刑
柒月。褫奪公權肆年。扣案之選舉人名冊貳張及梁清旺宣傳單貳拾伍張均沒收。
己○○幫助預備對於有投票權之人，交付賄賂，而約其投票權為一定之行使，處有期
徒刑參月，如易科罰金，以參佰元折算壹日。褫奪公權貳年。
    事  實
一、丙○○於民國九十一年一月屏東縣第十五屆縣議員選舉期間內，為第二選區縣議
    員梁清旺擔任屏東縣長治鄉境內輔選工作，為圖以行賄選民方式使梁清旺當選，
    竟要求亦己○○提供長治鄉內可供行賄之選舉人名冊，而己○○明知該丙○○要
    求選舉人名單係供預備對於有投票權之人，交付賄賂，而約其投票權為一定之行
    使用，竟仍基於幫助之犯意，於九十一年一月十五日交付載有己○○、楊明輝、
    楊玉金、劉振豐、高鍾美蘭及邱天生等人之名冊二張，而丙○○於取得上揭名冊
    後，另備妥梁清旺之宣傳單及賄款，預備在同年一月二十六日選舉投票日前，在
    長治鄉地區一帶，交付賄款予有投票權之人，約其於選舉日投票支持候選人梁清
    旺。嗣於九十一年年一月二十二日十七時許，丙○○駕駛車號六Ｋ－六一二二號
    自小貨車前往長治鄉進興村內，為警持搜索票當場查獲，並在其車內扣得供其預
    備行賄之前述選舉人之名冊二紙及候選人梁清旺宣傳單二十五張。
二、 案經屏東縣警察局里港分局報請及台灣屏東地方法院檢察署檢察官簽分偵查起
     訴。
    理  由
一、訊據被告己○○辯稱：「我是為了報答梁清旺的人情，所以我提供親朋好友的名
    單叫被告丙○○可以和候選人一起去拜訪，我並不知道他們是否要去買票」，被
    告丙○○辯稱：「我只是單純助選，並無買票之意，我一開始有說不須要這名冊
    ，只叫己○○幫我拜票，後來己○○一直拜託我拿給梁清旺我才答應」云云，經
    查：
（一）右揭事實，業據己○○於檢察官偵訊中坦承：扣案選舉人名單係伊應被告丙○○之請託始提供，伊寫了一份親友名單，姓名後方之阿拉伯數字表示該戶有投
      票權之人數，丙○○並有向伊表示要花錢向這些要拜訪的人行賄等語，此外，
      並有名冊二張及梁清旺宣傳單二十五張扣案足憑補，足證被告丙○○向己○○
      索取名冊，即係預備對於有投票權之人，交付賄賂之用。
（二）扣案名冊二張其內容載有己○○ｘ５、鄭永富ｘ２等字，而被告己○○亦迭於
      偵審中不諱言姓名後方之阿拉伯數字表示該戶有投票權之人數，惟苟被告己○○僅係為了報答梁清旺的人情，因而提供親朋好友的名單方便被告丙○○可以
      和候選人一起去拜訪，其何須註記各該戶有投票權之人數，又何須甚連自己即
      被告己○○該戶有五票之投票權人亦為註記，被告己○○顯係基於幫助丙○○
      預備對於有投票權之人交付賄賂之犯意，因而交付該選舉人名冊甚明。
（三）被告丙○○辯護意旨以證人戊○○可證明被告己○○持名冊予被告丙○○時，
      被告丙○○不知所以並嚴加拒絕，惟訊據被告丙○○供稱：「我忘記戊○○有
      沒有看到我一開始有拒絕轉交名單給梁清旺」等語，且被告丙○○、己○○、
      證人戊○○就該日被告己○○如何轉交名冊予被告丙○○等細節，有被告己○○供稱之：「交名單當天沒有遇到戊○○」、證人戊○○證稱：「丙○○當時
      沒有拒絕也沒有叫他自己拿給梁清旺，己○○拿給他他就收下來」等多處不符
      ，證人戊○○之證言自難為被告丙○○有利之認定。
（四）綜上所述，本案事證已臻明確，被告等所辯，顯係卸責之詞，殊無足採，犯行
      均堪認定。
二、核被告丙○○預備對於有投票權之人交付賄賂，而約其投票權為一定之行使，係
    犯公職人員選舉罷免法第九十條之一第二項、第一項之預備行賄投票罪。被告己○○所為係犯同條項之預備行賄投票罪之幫助犯，公訴意旨以被告己○○與被告
    丙○○係屬共同正犯，惟按以自己犯罪之意思或參與犯罪構成要件之行為者，方
    屬共同正犯，經查被告丙○○持以預備行賄之名冊內亦載有被告己○○戶內有投
    票權之人數，被告己○○自亦係被告丙○○預備行賄之對對象，被告己○○提供
    名冊祇不過就被告丙○○預備行賄之犯罪加以助力，應成立幫助犯，尚難以共同
    正犯論，公訴意旨認被告己○○係共同正犯，容有未洽，起訴法條應予變更。被
    告己○○為幫助犯，爰依刑法第三十條第二項規定，減輕其刑。被告己○○偵查
    中自白犯行，應依公職人員選舉罷免法第九十條之一第五項之規定減輕其刑，並
    依法遞減之。爰審酌被告丙○○不思正途助選，竟思圖行賄選民，危害選舉風氣
    ，又與被告己○○犯罪後均飾詞卸責不知悔悟，被告二人之犯罪動機及其犯罪之
    目的、手段，犯罪時所受之刺激及其品性、生活狀況、智識程度、犯罪所生之損
    害，被告丙○○患有憂鬱症此有診斷證明書一紙在卷可稽等一切情狀，分別量處
    如主文所示之刑，並就被告己○○部分諭知易科罰金之折算標準，及依公職人員
    選舉罷免法第九十八條第三項規定，宣告褫奪公權。扣案之選舉人名冊二張、梁
    清旺宣傳單二十五張，係被告丙○○所有，供其犯罪所用之物，爰依刑法第三十
    八條第一項第二款之規定宣告沒收。
三、被告丙○○為警查獲時在其身上扣得之現金新台幣（下同）二萬九千八百元，經
    查被告丙○○於警訊供稱係供生意週轉之用，於檢察官偵訊時亦供稱當時駕車是
    要去找朋友送豬款，於本院復供稱：「我因欠乙○○四萬多元豬款，他叫我先還
    他二萬五千元，所以我帶二萬九千元去，我一下車就被警察逮捕。多的四千元是
    自己的錢。我的電話0000000000」，經核與證人乙○○所供：「選舉
    前有一天他有來找我，我有打電話給他，他的欠款總額是四萬多元，我叫他先拿
    二萬五千元給我，後來他到豬舍前剛下車，有二人開ＢＭＷ下車開搜索票就把他
    帶走，他並沒有將二萬五千元給我」，證人即查獲之警員甲○○證稱：「查獲時
    發現丙○○的車子，已經開進豬舍，我們上前去搜索，現場除了丙○○還有豬舍
    主人，我們是開ＢＭＷ過去」，證人即警員丁○○證稱：「豬舍現場有豬舍主人
    ，我不知道他的名字，他看來矮矮胖胖的。我們是搭王俊琳的ＢＭＷ去的，就只
    有我們兩人一起去。我們是在下午四、五點左右發現丙○○的車子，跟他的車子
    約二、三十分鐘才到豬舍，他一進去後我們馬上進去搜索」等語，而扣案上揭名
    冊並無證人乙○○之姓名，是被告丙○○所辯該二萬九千八百元係供供清償欠款
    及一般花用等語非屬無據，是要難認上揭現金係屬被告丙○○預備用以交付之賄
    賂，自不為沒收之諭知，附此敘明。
四、末按緩刑之宣告，除應具備一定條件外，並須有可認為以暫不執行刑罰為適當之
    情形，始得為之，屬法院裁判時得依職權裁量之事項。法院行使此項裁量職權時
    ，應受比例原則、平等原則等一般法律原則之支配；此之所謂比例原則，指法院
    行使此項職權判斷時，須符合客觀上之適當性、相當性及必要性之價值要求，用
    以維護刑罰之均衡。被告等雖係初犯，惟近年來我國歷次選舉政府莫不大力宣導
    查察賂選，被告等對賄選買票遭查獲將受刑事之處罰既已有所知，乃其仍基於與
    侯選人之特殊利益、情誼關係預備及幫助預備交付賄賂，其犯罪顯非係一時失慮
    所致。又被告等均否認犯行，斟酌其性格及犯後態度，顯難收緩刑之效，且我國
    賄選買票之風甚烈，對如被告等之人率以緩刑之諭知，不足導正選舉惡風且對被
    告等亦不足資警惕教訓，爰不為緩刑之諭知併此說明。
據上論斷，應依刑事訴訟法第二百九十九條第一項前段，公職人員選舉罷免法第九十
條之一第二項、第一項、第九十條之一第五項、九十八條第三項，刑法第十一條前段
第三十條第二項、第四十一條第一項前段、第三十七條第二項、第三十八條第一項第
二款，罰金罰鍰提高標準條例第二條，判決如主文。
中      華      民      國      九十一      年      六      月    四    日
                                      臺灣屏東地方法院刑事第二庭
                                          法  官  郭書豪
右正本證明與原本無異。
如不服本判決應於收受本判決後送達後十日內向本院提出上訴書狀，其未敘述上訴理
由者，並得於提起上訴後十日內向本院補提理由書狀（均須按他造當事人之人數附繕
本 ）「切勿逕送上級法院」
                                          書記官   唐淑嫻
中      華      民      國      九十一      年      六      月    四    日
附錄：本判決論罪科刑法條：
公職人員選舉罷免法第九十條之一第一項、第二項
對於有投票權之人，行求期約或交付賄賂或其他不正利益，而約其不行使投票權或為
一定之行使者，處五年以下有期徒刑，得併科新臺幣四十萬元以上四百萬元以下罰金
。
預備犯前項之罪者，處一年以下有期徒刑。
